---
title: "Práctica 2 de Visualización de Datos"
author: "José María Tagarro Martí"
date: "2024-06-16"
output:
  html_document:
    toc: false
    df_print: paged
  pdf_document:
    toc: false
    number_sections: true
lang: "es-ES"
---

```{r setup, include=FALSE}
knitr::opts_chunk$set(echo = TRUE)
library(tidyr)
library(purrr)
library(dplyr)
library(kableExtra)
library(readr)
library(ggplot2)
library(GGally)
library(arules)
library(scales)
library(caret)
library(tidyverse)
library(cluster)
library(xfun)
library(factoextra)
library(foreach)
library(fuzzyjoin)
```

# Preprocesado

## Carga de los datos

Se cargan los datos y se incluyen las columnas informadas en Zenodo como cabeceras: https://doi.org/10.5281/zenodo.10962212

```{r echo=FALSE}
# Carga de datos
data <- read.csv("./properties.csv", header = FALSE)
# Añadimos las cabeceras ya que no forman parte del CSV
names(data) <- c("ref", "location", "price", "title", "bed", "bath", "built_area", "plot_area", "features")
```

A continuación se examina una muestra de 5 instancias de los primeros 4 atributos:

```{r echo=FALSE}
head(data[1:4], 5)
```

Y los restantes:

```{r echo=FALSE}
head(data[5:8], 5)
```

Y el contenido del atributo *features*:

```{r echo=FALSE}
print(stringr::str_trunc(data[1,9], 80))
```

## Limpieza

Adaptamos el atributo `precio` para eliminar los separadores de miles y el símbolo de euro y poder tratarlo como valor numérico:

```{r}
data$price <- parse_number(data$price)
```

Y verificamos que se ha transformado correctamente:

```{r echo=FALSE}
data$price[1:5]
```

Dado que el *dataset* menciona el sitio web del que se capturaron los datos, hemos extraído de su buscador los tipos de propiedad disponibles para localizarlos dentro del campo `title` y poder obtener así el tipo de cada propiedad aunque no se capturase correctamente en su momento. 

```{r}
valid_types <- c("Apartment", "Bar / Nightclub", "Bungalow", "Cafe", "Cave House",
                 "Commercial Development", "Commercial Property", "Detached",
                 "Detached Villa", "Duplex", "Equestrian Facility", "Farm", "Finca",
                 "Garage", "Ground Flat", "Guest House", "BedBreakfast", "House",
                 "Land", "Office", "Other", "Parking", "Penthouse", "Plot", "Property",
                 "Residential Building", "Restaurant", "Semi-detached", "Sheltered",
                 "Housing", "Shop", "Storage", "Studio", "Town House", "Warehouse")
# Función auxiliar para comparar un valor contra un array de valores
replace_with_match <- function(value, strings_to_match) {
  for (string in strings_to_match) {
    if (grepl(string, value)) {
      return(string)
    }
  }
  return(value)
}

# Guardamos el valor en un nuevo atributo "type"
data <- data %>%
  mutate(type = sapply(title, replace_with_match, valid_types))

# Lo hacemos factor
data$type <- as.factor(data$type)
```

Ahora podemos prescindir del atributo `title` ya que contiene una combinación del número de habitaciones y del tipo de propiedad que acabamos de añadir:

```{r}
data <- data %>% select(-title)
```

El atributo *location* incluye en la mayoría de instancias la cadena "Costa del Sol" posiblemente por razones de optimización de posicionamiento en buscadores. Vamos a comprobar los distintos valores que aparecen tras la coma en esta columna:

```{r}
split_strings <- strsplit(data$location, ",")
before_comma <- sapply(split_strings, `[`,1)
after_comma <- sapply(split_strings, `[`,2)
unique(after_comma)
```

Dado que todas las localizaciones pertenecen a la provincia de Málaga y Cádiz podemos eliminar las partes tras la coma de la localización y convertir la columna en factor:

```{r}
data$location <- as.factor(before_comma)
```

## Duplicados

Verificamos si hay filas duplicadas:

```{r}
length(data[duplicated(data), ])
```

Hay 9 asi que se eliminan:

```{r}
data <- data[!duplicated(data), ]
```


## Valores faltantes

Examinamos los NA por atributo:

```{r}
colSums(is.na(data))
```

Imputamos a 0 los atributos numéricos faltantes:

```{r}
data[is.na(data)] <- 0
```

Eliminamos las propiedades que no tienen al menos una habitación y al menos un baño, ya que el objetivo de la visualización son las viviendas:

```{r}
data <- data[data$bed > 0 & data$bath > 0, ]
```

## Valores atípicos

Buscamos

```{r}
summary(data)
```

Vemos que los dormitorios llegan a más de 9 millones y los baños a más de 4 millones. Estos valores extremos van a comprimir demasiado el boxplot por lo que para determinar el umbral máximo que consideraremos normal truncamos inicialmente los datos por encima de 50:

```{r}
trimmed_bed <- data$bed[data$bed < 50]
outliers_bed <- boxplot(trimmed_bed, plot=FALSE)
min(outliers_bed$out)
```

Obtenemos que por tanto a partir de 8 lo consideramos ya un valor extremo. Análogamente para `bath`:

```{r}
trimmed_bath <- data$bath[data$bath < 50]
outliers_bath <- boxplot(trimmed_bath, plot=FALSE)
min(outliers_bath$out[outliers_bath$out>0])
```

Para `bath` vemos que el umbral está en 5. Con esta información aplicamos las siguientes correcciones:
- Si el tipo de propiedad no es residencial y hay más de 8 habitaciones y `built_area` es 0, asumimos que es un valor de `built_area`.
- Si el tipo de propiedad no es residencial y hay más de 5 baños y `built_area` es 0, asumimos que es un valor de `built_area`.
- Si el número de baños es mayor de 50 y `built_area` es 0, con independencia del tipo de propiedad, asumimos que se trata de `built_area`.

```{r}
non_residential_types <- c("Bar / Nightclub", "Cafe", "Commercial Development",
                           "Commercial Property", "Equestrian Facility", "Farm",
                           "Finca", "Garage", "Land", "Office", "Other", "Parking",
                           "Plot", "Residential Building", "Restaurant", "Shop",
                           "Storage", "Warehouse", "Hospitality", "Guest House",
                           "Property")

# If property type is not residential and built_area is empty and there are more
# than 8 bed, we assume it is built_area
data <- data %>%
  mutate(built_area = ifelse(as.factor(type) %in% non_residential_types &
                                built_area == 0 & bed > 8, bed , built_area))
data <- data %>%
  mutate(bed = ifelse(as.factor(type) %in% non_residential_types &
                                built_area == bed, 0 , bed))

# If property type is not residential and built_area is empty and there are more
# than 8 bath, we assume it is built_area
data <- data %>%
  mutate(built_area = ifelse(as.factor(type) %in% non_residential_types &
                                built_area == 0 & bath > 5, bath , built_area))
data <- data %>%
  mutate(bath = ifelse(as.factor(type) %in% non_residential_types &
                                built_area == bath, 0 , bath))

# If property type is not residential and built_area is not empty and plot_area
# is empty and there are more than 8 bath, we assume it is plot_area
data <- data %>%
  mutate(plot_area = ifelse(as.factor(type) %in% non_residential_types &
                                built_area != 0 & plot_area ==0 & bath > 5,
                             bath , plot_area))
data <- data %>%
  mutate(bath = ifelse(as.factor(type) %in% non_residential_types &
                                built_area != 0 & plot_area == bath, 0, bath))

# If there are more than 50 baths and built_area is empty, regardless of property type
data <- data %>%
  mutate(built_area = ifelse(built_area == 0 & bath > 50, bath , built_area))
data <- data %>%
  mutate(bath = ifelse(built_area == bath & bath > 50, 0 , bath))

```

## Integración

### Descripciones textuales

Mediante el *script* de *bash* *compile_descriptions.sh* convertimos a CSV los ficheros que contienen las descripciones textuales en inglés de las propiedades:
- Eliminamos signos de puntuación.
- Convertimos cualquier secuencia de caracteres de espacio o nueva línea en un solo espacio en blanco.
- La referencia pasa a ser el primer atributo del CSV y la descripción el segundo.

Cargamos el resultado:

```{r}
# Carga de descripciones textuales
descriptions <- read.csv("./descriptions.csv", header = TRUE)
# Remove first line that is NA
descriptions = descriptions[-1,]
```

Añadimos la descripción al *dataset* principal, eliminando las filas que no tengan descripción para tener un *dataset* completo:

```{r}
data <- merge(data, descriptions, by = "ref", all.x = TRUE)
```

Nos quedamos con los que tengan tanto descripción como características:

```{r}
data <- data[data$features != "", ]
data <- data[data$description != "", ]
```

### Latitud y longitud

Reemplazamos `location` por su latitud y longitud y se elimina también la referencia:

```{r}
# Load the file with the geonames DB for Spain
read.csv(
  file = "ES.txt",
  header = FALSE,
  sep = "\t",
  col.names = c(
    "geonameid", "name", "asciiname", "alternatenames", "latitude",
    "longitude", "feature_class", "feature_code", "country", "cc2",
    "admin1_code1", "admin2_code", "admin3_code", "admin4_code",
    "population", "elevation", "dem", "timezone", "modification_date"),
  stringsAsFactors = FALSE
) %>% tibble::as_tibble() -> es_geo

# Keep data from Cadiz and Malaga provinces
ma_ca_geo <- es_geo %>%
  filter(admin2_code=="MA" | admin2_code=="CA")

merged_df <- data %>%
  stringdist_left_join(ma_ca_geo, by = c(location = "name"), max_dist = 3, ignore_case=TRUE)
to_remove <- c(
    "geonameid", "name", "asciiname", "alternatenames", "feature_class",
    "feature_code", "country", "cc2", "admin1_code1", "admin2_code",
    "admin3_code", "admin4_code", "population", "elevation", "dem",
    "timezone", "modification_date")
data <- merged_df[, !(names(merged_df) %in% to_remove)]
data <- data[!duplicated(data$ref), ]
data$location <- NULL
#data$ref <- NULL
```

Finalmente, eliminamos las instancias que no tienen latitud o longitud ya que son atributos que por su naturaleza no pueden imputarse pero cuya presencia parece importante para estimar el precio de una propiedad inmobiliaria:

```{r}
data <- data[!is.na(data$latitude), ]
data <- data[!is.na(data$longitude), ]
```

Eliminamos la referencia:

```{r}
data$ref <- NULL
```

# Análisis de los datos



Se aprecia una buena separación entre los centros de los clústeres en esta visualización de sus dos componentes principales que además cubren un buen porcentaje de la varianza.

Se analiza en más detalle los agrupamientos por pares de atributos para caracterizar los 3 clústers:

```{r echo=FALSE, out.width="50%", out.show="hold"}
data_scaled$cluster <- as.factor(km$cluster)
data_long <- gather(data_scaled, key = "Attribute", value = "Value", -cluster)
ggplot(data_long, aes(x = Value, fill = factor(cluster))) +
  geom_density(alpha = 0.4) +
  facet_wrap(~ Attribute, ncol = 4, scales = "free") +
  labs(title = "Density Distribution by Cluster",
       x = "Value",
       y = "Density",
       fill = "Cluster") +
  theme_minimal()
```



